臺灣新竹地方法院刑事判決
109年度易字第862號
公  訴  人  臺灣新竹地方檢察署檢察官
被      告  古兆中



上列被告因詐欺案件，經檢察官提起公訴（109年度偵緝字第448
號）及移送併辦（109年度偵字第12723號、第12724號），被告
就被訴事實為有罪之陳述，本院依簡式審判程序審理，判決如下
：
    主  文
甲○○幫助犯詐欺取財罪，處拘役參拾日，如易科罰金，以新臺幣
壹仟元折算壹日。
    事  實
一、甲○○依一般社會生活之通常經驗，當知現今行動電話甚為普
    及，申請行動電話門號並無任何特殊之限制，一般人皆得輕
    易申請門號使用，且可預見若將以自己或親人名義所申辦行
    動電話門號交予欠缺信賴基礎之他人，極易遭人利用作為與
    財產犯罪有關之工具，可能因此幫助不詳犯罪集團隱匿真實
    身份，使犯罪行為難以查緝，竟基於提供行動電話門號予他
    人使用，他人若持以從事犯罪亦無違反其本意之不確定幫助
    故意，於民國108年8月9日前某日時，在不詳地點，將其於1
    08年7月18日向台灣大哥大股份有限公司申辦取得之行動電
    話門號0000000000號預付卡，提供予真實姓名年籍不詳之詐
    騙集團成員使用。嗣不詳詐騙集團取得上開行動電話門號預
    付卡後，即共同意圖為自己不法之所有，基於詐欺取財之犯
    意聯絡，推由集團中不詳成年成員，於108年8月9日，以該
    門號向數字科技股份有限公司申請註冊並完成驗證，取得85
    91虛擬寶物交易網會員帳號「yu830623」（下稱上開會員帳
    號)後，分別為下列詐欺犯行：　　
（一）於108年8月13日下午3時許，以該門號連接台灣大哥大行
      動寬頻後，上網登入上開會員帳號，以新臺幣（下同）4,
      500元之價格，向不知情之網路賣家購買網路遊戲「希望
      戀曲」虛擬道具，因而取得玉山商業銀行帳號0000000000
      0000號虛擬帳戶（下稱虛擬帳戶甲）；再於108年8月13日
      某時許，瀏覽乙○○在臉書社群「球鞋交易中」社團網頁上
      刊登收購球鞋之訊息，即以臉書暱稱為「楊毅易」之帳號
      ，透過臉書即時通訊軟體，向乙○○佯稱：願以4,500元之
      價格出售NIKE籃球鞋一雙云云，致乙○○陷於錯誤，於同日
      晚間8時13分許，操作自動櫃員機，轉帳4,500元至虛擬帳
      戶甲內，支付不詳詐騙集團購買前揭遊戲虛擬道具之交易
      款項。嗣乙○○發覺受騙後報警處理，而查悉上情。
（二）於108年8月11日凌晨0時48分許，以上開門號連接台灣大哥
      大行動寬頻後，上網登入上開會員帳號，以7,000元之價格
      ，向不知情之網路賣家購買網路遊戲「希望戀曲」虛擬道具，
      因而取得玉山商業銀行帳號00000000000000號虛擬帳戶（
      下稱虛擬帳戶乙）；再以暱稱為「楊毅易」之臉書帳號，
      在臉書社群網頁上刊登出售球鞋之不實訊息，適季宬緯於
      108年8月11日凌晨0時許，上網瀏覽該則訊息後陷於錯誤
      ，撥打電話予「楊毅易」聯繫購買球鞋，並於同日上午10
      時25分許，在臺中市○區○○路0段0號統一超商市鑫門市，
      操作自動櫃員機，轉帳7,000元至虛擬帳戶乙內，支付不詳
      詐騙集團成員購買前揭遊戲虛擬道具之交易款項。嗣季宬
      緯發覺受騙後報警處理，而查悉上情。
（三）於108年8月13日晚間10時6分許，以上開門號連接台灣大哥
      大行動寬頻後，上網登入上開會員帳號，以4,600元之價格
      ，向不知情之網路賣家購買網路遊戲「希望戀曲」虛擬道具，
      因而取得玉山商業銀行帳號00000000000000號虛擬帳戶（
      下稱虛擬帳戶丙）；再於108年8月13日某時許，瀏覽廖益
      祥在臉書社群「球鞋交易中」社團網頁上刊登收購球鞋之
      訊息後，即以臉書暱稱為「吳思賢」之帳號，透過臉書即
      時通訊軟體，向廖益祥佯稱：願以4,600元之價格出售球
      鞋一雙云云，致廖益祥陷於錯誤，於同日晚間10時22分許
      ，操作網路銀行，轉帳4,600元至虛擬帳戶丙內，支付不詳
      詐騙集團成員購買前揭遊戲虛擬道具之交易款項。嗣廖益
      祥發覺受騙後報警處理，而查悉上情。
二、案經乙○○訴由新北市政府警察局三峽分局、季宬緯訴由新北
    市政府警察局三重分局、廖益祥訴由臺南市政府警察局第六
    分局報告臺灣臺南地方檢察署陳請臺灣高等檢察署檢察長核
    轉臺灣新竹地方檢察署偵查起訴。
    理  由
一、本件被告甲○○所犯係死刑、無期徒刑或最輕本刑為3 年以
    上有期徒刑以外之罪，且非高等法院管轄第一審案件，被告
    於本院準備程序進行中，就被訴事實為有罪之陳述，經本院
    認合於刑事訴訟法第273條之1第1 項之規定，裁定進行簡式
    審判程序，合先敘明。
二、上開犯罪事實業據被告於本院準備程序及簡式審判程序中坦
    白承認（見本院卷第77-82、83-86頁），核與證人即告訴人
    乙○○、季宬緯、廖益祥於警詢之證述相符（見偵字2226卷第
    6-7頁、新北警重刑字0000000000卷第7-9頁、南市警六偵字
    0000000000卷第13-14頁），並有告訴人乙○○提供之土地銀
    行自動櫃員機存戶交易明細表1紙、臉書即時通訊軟體對話
    紀錄翻拍照片9張、臉書社群網頁翻拍照片1張、內政部警政
    署反詐騙案件紀錄表、受理詐騙帳戶通報警示簡便格式表、
    金融機構聯防機制通報單各1份、玉山銀行個金集中部108年
    8月30日玉山個(集中)字第1080102237號函、普雷威股份有
    限公司108年12月6日刑事偵查回覆函、數字科技股份有限公
    司提供之說明文件、8591虛擬寶物交易網會員購買證明、會
    員交易及登入資料、會員基本資料、通聯調閱查詢單、告訴
    人季宬緯提供之內政部警政署反詐騙案件紀錄表、受理詐騙帳
    戶通報警示簡便格式表、數字科技公司提供之說明文件、會員
    基本資料、8591虛擬寶物交易網會員購買證明、金融機構聯防機
    制通報單、郵政存簿儲金簿封面及內頁交易明細、中國信託
    銀行自動櫃員機交易明細表各1份、告訴人廖益祥提供之內
    政部警政署反詐騙案件紀錄表、受理詐騙帳戶通報警示簡便格
    式表、金融機構聯防機制通報單、臉書即時通訊對話紀錄翻拍
    照片9張、網路銀行轉帳交易畫面翻拍照片1張、數字科技公
    司提供之說明文件、會員基本資料、8591虛擬寶物交易網會員
    購買證明各1份、上開門號之使用者資料、雙向通聯紀錄各1
    份、台灣大哥大公司109年10月13日法大字第109124223號書
    函所附上開門號預付卡申請書1份等件在卷可稽（見偵字222
    6卷第11、13-15、8、9、10、16、17、18、19、20-53、54-
    67頁、新北警重刑字0000000000卷第10、11、17、18-20、2
    1、22、23、24頁、南市警六偵字0000000000卷第15、16、1
    7、18-26、27、28、29-30、31、偵字3582卷第49-57頁、他
    字1356卷第31-34頁）。足認被告任意性之自白與事實相符
    ，堪信屬實。本件事證明確，被告犯行可以認定，應予依法
    論科。
三、論罪科刑：
（一）查被告提供本件行動電話門號予詐騙集團成員，以供該詐
      騙集團成員遂行詐欺取財時之聯絡，係以幫助他人犯罪之
      意思，參與詐欺取財構成要件以外之行為，而對該實施詐
      騙之人遂行詐欺取財犯行資以助力。是核被告所為，係犯
      刑法第30條第1項前段、第339條第1 項之幫助詐欺取財罪
      。又被告幫助他人犯詐欺取財罪，為幫助犯，依刑法第30
      條第2 項規定，按正犯之刑減輕之。
（二）又被告以一幫助行為提供上開行動電話門號，而幫助該不
      詳詐騙集團分別向告訴人乙○○、季宬緯、廖益祥詐欺取財
      既遂，係以一行為同時侵害數法益而觸犯數相同罪名，為
      想像競合犯，應依刑法第55條之規定從一重仍依幫助詐欺
      取財罪處斷。至檢察官移送併辦之109 年度偵字第12723
      、12724號部分，經核與本件犯罪事實具有想像競合之裁
      判上一罪關係，本院併予審酌如上，附此敘明。
（三）被告前於民國107 年間，因施用毒品案件，經本院以107 
      年度竹簡字第169號判決分別判處有期徒刑3 月、2 月，
      應執行有期徒刑4月確定，嗣於107 年12月28日易科罰金
      執行完畢等情，有臺灣高等法院被告前案紀錄表1 份附卷
      可參，被告於5 年以內故意再犯本件有期徒刑以上之罪，
      為累犯，惟被告本件所犯與前案構成累犯之科刑紀錄，犯
      罪類型、行為態樣、法益侵害情形均不相同，故參酌司法
      院釋字第775號解釋意旨，不予加重其刑。
（四）爰審酌被告素行不佳，明知近年來國內多有詐欺犯案，仍
      輕率提供所申辦之行動電話門號，致使詐欺取財之正犯得
      以隱身幕後，難以查獲，助長詐欺犯罪風氣猖獗，增加被
      害人尋求救濟之困難，實值譴責，惟念其犯後坦承犯行，
      態度尚可，暨其自述高中畢業、離婚、無未成年子女、職
      業為臨時工、日薪約1,200至1,500不等、須扶養年邁父母
      等一切情狀，量處如主文所示之刑，並諭知易科罰金之折
      算標準。
四、沒收：
    按犯罪所得，屬於犯罪行為人者，沒收之，刑法第38條之1
    第1 項前段固有明文，惟幫助犯乃僅對犯罪構成要件以外之
    行為加以助力，且無共同犯罪之意思，對於正犯所有因犯罪
    所得之物，無庸為沒收之宣告。查被告僅為詐欺取財之幫助
    犯，又無其他證據證明被告確已因幫助詐欺之行為實際獲得
    報酬或可分得帳內贓款而有犯罪所得，本院自無從就犯罪所
    得宣告沒收，併此指明。
據上論斷，應依刑事訴訟法第273條之1第1項、第299條第1 項前
段，判決如主文。
本件經檢察官黃依琳提起公訴及移送併辦，檢察官翁旭輝到庭執
行職務。
中　　華　　民　　國　　110 　年　　4 　　月　　30　　日
                  刑事第四庭  法  官  魏瑞紅
以上正本證明與原本無異。
如不服本判決應於收受本判決後20日內向本院提出上訴書狀，上
訴書狀應敘述具體理由。上訴書狀未敘述上訴理由者，應於上訴
期間屆滿後20日內補提理由書狀於本院(均須按他造當事人之人
數附繕本 )「切勿逕送上級法院」。 
中　　華　　民　　國　　110 　年　　5 　　月　　3 　　日
                              書記官  李佳穎
附錄本件論罪科刑法條：
刑法第339條第1項
意圖為自己或第三人不法之所有，以詐術使人將本人或第三人之
物交付者，處5 年以下有期徒刑、拘役或科或併科50萬元以下罰
金。
刑法第30條第1項前段
幫助他人實行犯罪行為者，為幫助犯。雖他人不知幫助之情者，
亦同。
幫助犯之處罰，得按正犯之刑減輕之。